【裁判字號】    95,交聲,1235
【裁判日期】    951130
【裁判案由】    交管條例聲異
【裁判全文】
臺灣板橋地方法院交通事件裁定        95年度交聲字第1235號
異  議  人
即受處分人  乙○○?男?30歲.
                  ?住臺北縣板.
??????????
代 理?H暨
送達代收人  甲○○
上列異議人即受處分人因違反道路交通管理處罰條例案件，對於
交通部公路總局臺北區監理所於民國九十五年六月九日所為北監
營裁字裁四○－一Ａ五Ｊ七○二八三七號裁決，聲明異議，本院
裁定如下：
    主  文
異議駁回。
    理  由
一、按行為後法律或自治條例有變更者，適用行政機關最初裁處
    時之法律或自治條例；但裁處前之法律或自治條例有利於受
    處罰者，適用最有利於受處罰者之規定，行政罰法第五條定
    有明文。查本件違規行為發生後，道路交通管理處罰條例業
    於民國九十四年十二月二十八日修正公布，並於九十五年七
    月一日施行，惟本件違規行為發生時及原處分機關之最初裁
    決時，均在該條例修正施行之前，揆諸上揭規定，應適用修
    正前之規定，無新舊法比較適用問題，合先敘明。次按設有
    禁止臨時停車標誌、標線處所不得臨時停車；汽車駕駛人在
    設有禁止臨時停車標誌、標線處所臨時停車者，處新臺幣（
    下同）三百元以上六百元以下罰鍰，道路交通安全規則第一
    百十一條第一項第三款，修正前道路交通管理處罰條例第五
    十五條第三款分別定有明文。
二、本件異議人即受處分人乙○○於九十四年十二月一日下午三
    時三十七分許，駕駛阿羅哈客運股份有限公司（下稱阿羅哈
    公司）所有車號ＸＢ－○○七號營業一般大客車，臨時停靠
    於臺北市○○路○段五十二號前已劃設禁止臨時停車標線路
    段之道路上，經警當場製單舉發，嗣受處分人未於九十四年
    十二月十六日應到案日期前向原處分機關提出申訴，原處分
    機關乃於九十五年六月九日依行為時之道路交通管理處罰條
    例第五十五條第三款（裁決書溢載第一項）及違反道路交通
    管理事件統一裁罰基準表規定，裁處受處分人罰鍰六百元。
三、本件異議人即受處分人乙○○於聲明異議狀中固不否認有於
    上述時、地駕駛上開營業大客車臨時停靠在劃有禁止臨時停
    車標線處所而臨時停車之行為，惟矢口否認有何違反道路交
    通管理處罰條例之行為，辯稱：其為阿羅哈汽車客運股份有
    限公司（下稱：阿羅哈客運）駕駛員，遭警方舉發時，係駕
    駛阿羅哈客運之營業班車，阿羅哈公司為合法公司，依高雄
    市政府所核發之營運許可路線中，返程之終點站名皆為「臺
    北市承德站」（坐落於臺北市○○區○○路一段五十二號）
    ，依公路法第七十九條及汽車運輸業管理規則第四十條規定
    ，受處分人於該處臨時停車上下客，顯為法所允許，高雄市
    政府亦同此見解。而原舉發機關上開行為皆係基於國道客運
    臺北總站之試辦而來，主張依汽車運輸業管理規則第三十七
    條第一項第四款當地政府得調整變更，惟公路汽車客運班車
    須依「營運路線許可證」所核定之路線行駛，違規得依公路
    法處罰，亦即客運業欲變更行駛路線須先完成「營運路線許
    可證」變更加註後，始得變更行駛路線，絕非當地政府欲變
    更即可自行公告，即令當地政府因實際需要欲變更經該管公
    路主管機關同意之營運路線及設站地點，依運輸業管理規則
    第三十七條第一項第四款但書、第二項規定，亦須函請該管
    公路主管機關辦理，即須尊重該公路主管機關之意見；如發
    生爭議，再報請共同上級機關核定，始符法文意旨及行政程
    序，今臺北市政府並未依規定函請高雄市政府辦理或報請交
    通部核定，該公司亦未接到公路主管機關「設站調整變更案
    」通知，則依行政程序法第一百十一條第六款「未經授權而
    違背法規有關專屬管轄之規定或缺乏事務權限者」之規定，
    該公告顯屬無效，依無效公告所為之後續處分因無所附麗而
    應撤銷，故而受處分人依公路主管機關核定之路線站牌處停
    靠搭載旅客，並未違反汽車運輸業管理規則，為此聲明異議
    云云。經查：
?(一)按標線之設置目的，在於提供車輛駕駛人及行人有關道路路
    況之警告、禁制、指示等資訊，以便利行旅及促進交通安全
    ；標線之設置，由主管機關依其管轄辦理之；又所稱主管機
    關，指公路主管機關、市區道路主管機關及警察機關，道路
    交通標誌標線號誌設置規則第二條、第四條第一項、第五條
    分別定有明文。又按直轄市道路及交通之規劃、營運及管理
    ，係屬直轄市自治事項，地方制度法第十八條第十款第一、
    二點定有明文。依據前開規定，可知臺北市區之標線設置及
    交通規劃管理係屬臺北市政府之權限範圍，亦為地方政府行
    政裁量事項，故臺北市政府為促進交通安全，便利行人及車
    輛之行車安全，自有權變更原有標線之設置規劃。
?(二)次按汽車運輸業營運路線或區○○○路主管機關得視實際需
    要酌予變更；公路汽車客運業營運班車在市區○○路線及設
    站地點，應依下列原則辦理：1.其行經市區○○路線及設站
    地點，基於維護當地交通秩序之需要，應與當地政府協議定
    之；2.市區○○路線，以能便捷直接到達業者在該市區所設
    之車站為原則；3.市區設站，其間隔不得少於五百公尺；4.
    經同意之營運路線及設站地點，當地政府如因實際需要得予
    調整變更，並應函請該管公路主管機關辦理。前項各款，如
    發生爭議，報請上級機關核定之；又臺灣省轄內公路汽車客
    運業之營運管理及處罰，由交通部委任交通部公路總局辦理
    ；直轄市○○○路汽車客運業之營運管理及處罰，由交通部
    委辦直轄市政府辦理，此汽車運輸業管理規則第二條第二項
    、第三十七條第一項、第二項、第一百三十九條之一分別定
    有明文。依前揭汽車運輸業管理規則之規定，異議人所屬阿
    羅哈公司之營運路線及設站地點，本得由臺北市政府依實際
    需要予以調整變更，僅其所生爭議，應報請上級機關核定而
??已，非謂臺北市政府無權撤銷其原有之設站地點；又臺北市
    政府於九十四年八月二日以北市交二字第○九四三三二三六
    五○○號函將國道客運臺北總站路線調整計畫提報交通部後
    ，亦經交通部於九十四年九月七日以交路字第○九四○○四
    八○七一號函示「依公路總局意見（即交通部公路總局九十
    四年八月十九日路監運字第○九四○○三五九八二號函示依
    汽車運輸業管理規則第三十七條第一項第四款規定同意臺北
    市○○○○路線調整計畫）辦理」，亦有上開函文各一件在
    卷可稽，足見臺北市政府所為上開國道客運營運路線及設站
    地點之調整、變更，亦已報請上級機關核定，自無何違法之
    處。再依上開汽車運輸業管理規則第一項第四款所稱「當地
    政府」於本案當指臺北市政府交通局；另所稱「該管公路主
    管機關」係指高雄市政府交通局，此亦為異議人於異議理由
    狀所肯認，然細究前開規定，並無異議人所稱如該管公路主
    管機關即臺北市政府如因實際需要欲調整變更客運業營運班
    車在市區○○路線及設站地點時，須得阿羅哈公司之該管公
    路機關即高雄市政府交通局同意之意旨，而上開條款所定「
    函請辦理」之性質，應僅為通知或報備，尚非指應得公路主
    管機關之同意或核准，異議人此部分主張，與法相悖，並無
    可採。
  (三)再者，臺北市○○路○段原為長途客運車起迄總站，臺北市
    政府為落實推動城際客運轉運站政策，及減少大客車於臺北
    市市區道路繞行及於路側密集設站衍生之交通、環境、噪音
    及居住品質問題等，‧‧‧推動國道客運臺北總站，就相同
    範圍進行管制事宜：臺北市政府交通局業於九十二年四月八
    日發函預告各業者臺北車站周邊即將進行管制；於九十三年
    二月十日公告並轉知業者「臺北車站周邊國道客運及公路客
    運設站（第一階段）－禁止新設站位」；九十三年十一月二
    十二日公告並轉知業者「臺北車站周邊國道客運及公路客運
    設（第二階段）－撤除現有路側站位（自國道客運臺北總站
    起用日起實施，得有緩衝三個月）」；九十四年八月二日國
    道客運臺北總站路線調整計畫呈報交通部，並副知各業者重
    申管制事宜；九十四年八月十六日國道客運臺北總站啟用；
    九十四年九月十六日函知各業者，自九十四年十一月十六日
    起開始管制；九十四年十一月十四日公告並轉知業者「臺北
    車站周邊國道客運及公路客運設（第二階段）－撤除現有路
    側站位實施日期自九十四年十一月十六日起」；九十四年十
    一月九日赴現場各業者站牌處張貼公告；九十四年十一月十
    五日第二次赴現場各業者站牌處張貼公告；九十四年十一月
    十六日開啟管制及執法等情，此有臺北市政府警察局大同分
    局九十四年十二月十五日北市警同分交字第○九四三四三七
    七一○○號書函在卷可按。是異議人前揭臨時停車處所即臺
    北市承德站，業於九十四年十一月十六日起即不得再行臨時
    停車搭載旅客。又臺北市政府交通局既已多次公告，並至現
    場各業者站牌處揭示公告，異議人及其所屬之阿羅哈公司自
    難諉為不知。
  (四)末按行政處分未經撤銷、廢止，或未因其他事由而失效前，
    其效力繼續存在，行政程序法第一百十條第三項定有明文，
    臺北市政府變更長途客運業營運路線及撤銷設站處所之處分
    ，如阿羅哈公司認為有所不當或違誤，自應循求正當途徑，
    如與臺北市政府協議或透過行政訴訟等方式尋求救濟，臺北
    市政府所為管制區之變更，既未經有權機關認定為違法無效
    之行政處分，依上開規定，異議人自有遵守變更後之交通標
    線規範之義務，更不得以此為阻卻違反道路交通管理處罰條
    例事件之事由（臺灣高等法院九十五年度交抗字第四四○號
    、第四五七號、第六五○號裁定亦同此見解）。
?(五)綜上所述，異議人前揭所辯，無非卸責之詞，尚難採信。本
??件異議人於前述時、地在設有禁止臨時停車標線路段臨時停
??車之違規行為，事證明確，堪以認定。
四、從而，原處分機關依據修正前道路交通管理處罰條例第五十
    五條第三款規定，裁處罰鍰六百元，經核並無違誤，量罰亦
    甚妥適，應予維持，本件異議為無理由，應予駁回。
據上論斷，應依道路交通案件處理辦法第十九條，裁定如主文。
中    華    民    國    95    年    11    月    30    日
                  臺灣板橋地方法院交通法庭
                   ??? 法  官 王綽光
以上正本證明與原本無異。
如不服本裁定應於送達後五日內向本院提出抗告狀。
                          書記官 許清秋
中    華    民    國    95    年    12    月    1     日


司法院資訊處製作；財團法人民間司法改革基金會備份。
